【裁判字號】    97,消債更,1293
【裁判日期】    980513
【裁判案由】    更生事件
【裁判全文】
臺灣板橋地方法院民事裁定         97年度消債更字第1293號
聲  請  人  甲○○
代  理  人  青含國律師
上列當事人依消費者債務清理條例聲請更生事件，本院裁定如下
：
    主  文
聲請駁回。
聲請費用由聲請人負擔。
    理  由
一、按聲請更生或清算不合程式或不備其他要件者，法院應以裁
    定駁回之，但其情形可以補正者，法院應定期間先命補正，
    消費者債務清理條例第8 條定有明文。又按債務人與金融機
    構協商成立者，不得聲請更生或清算，但因不可歸責於己之
    事由，致履行顯有重大困難者，不在此限；本條例施行前，
    債務人依金融主管機關協調成立之中華民國銀行公會會員辦
    理消費金融案件無擔保債務協商機制與金融機構成立之協商
    ，準用前項之規定，消費者債務清理條例第151 條第5 項、
    第6 項分別定有明文。蓋該債務清償方案係經債務人行使程
    式選擇權而與債權人締結之債務清理契約，其即應受該契約
    之拘束，且消債條例更生之規範目的，係在維持債務人基本
    生活之情況下，於債務人之能力範圍內盡力清償債務，非謂
    債務人得任意利用債務清理程式減輕債務，因此，為避免債
    務人針對已成立之協商方案任意毀諾，濫用更生或清算之債
    務清理程式，須債務人於協商成立後因不可歸責於己之事由
    ，致其無法履行原定清償方案，始例外得依消債條例聲請更
    生或清算。
二、聲請意旨略以：聲請人因有不能清償債務情事，民國95年間
    依「中華民國銀行公會會員辦理消費金融案件無擔保債務協
    商機制」，與最大債權銀行台新國際商業銀行（下稱台新銀
    行）達成分期還款協議，每月應繳金額新臺幣（下同）26,2
    64元。惟因聲請人配偶收入發生變化，且聲請人每月收入扣
    除依協商條件應清償金額，無法維持最低基本生活，係有不
    可歸責於己之事由，致履行顯有重大困難，爰請求裁定准予
    更生等語。
三、經查，本件聲請人前於95年間依金融主管機關協調成立之中
    華民國銀行公會會員辦理消費金融案件無擔保債務協商機制
    ，與最大債權金融機構台新銀行達成協商，協議自95年7 月
    起以利率0%，分80期，每期按月還款26,264元之事實，有協
    議書、無擔保債務還款計畫表可憑。是本件聲請人向本院聲
    請更生，自須審究其是否有「不可歸責於己事由致履行顯有
    重大困難」之情事。經查：
（一）聲請人主張其毀諾係因配偶收入發生變化云云，並未提出
      任何證據證明。經本院命補正後，聲請人僅陳報「與銀行
      成立協商之際，本人無收入，當時由先生公司收入支付清
      償金額及一家之需」（見97年12月15日民事陳報狀第二點
      〈三〉），惟仍未提出任何證明文件以實其說，亦未具體
      敘明其配偶蕭宇翔每月之薪資數額等相關資料，並詳述其
      原委及始末，以供本院判明蕭宇翔收入生變究係在聲請人
      毀諾前抑或毀諾後，已難認該事由與毀諾有所關連。故聲
      請人主張其配偶收入發生變化，即難憑信。況蕭宇翔95年
      度之年所得為263,738 元，96年度之年所得為202,580 元
      ，此有該2 年度財政部臺灣北區國稅局綜合所得稅各類所
      得資料清單在卷可稽。經換算平均每月所得僅在16,882元
      至21,978元之間：【計算式：263,738 元÷12＝21,978元
      （95年度）、202,580 元÷12＝16,882（96年度），元以
      下四捨五入】，殊難想像蕭宇翔有負擔聲請人每月協商款
      項（自95年7 月至96年8 月，業據聲請人所自陳）及家庭
      生活費用之能力，則聲請人有無據實說明其自身之收入狀
      況及經濟來源，已屬可疑，尚難盡信。
（二）聲請人雖又主張其每月收入扣除依協商條件應清償金額後
      ，無法維持最低基本生活等語。惟聲請人於95、96年度之
      所得分別為865 元、0 元，有聲請人所提上開2 年度綜合
      所得稅各類所得資料清單在卷可稽，此係聲請人與債權銀
      行成立協商時即已存在之狀況，聲請人既仍同意該條件而
      與債權銀行達成協商，本諸誠信原則，事後自不得再以此
      為由再予爭執；而聲請人亦無法釋明其配偶蕭宇翔曾負擔
      聲請人每月協商款等情，亦如前所述，聲請人於協商成立
      後，自95年7 月起至96年8 月止已依協商條件履行履行十
      餘期，且由聲請人本人自毀諾後迄今仍按月繳納保險費合
      計4,364 元等事實（見本院卷第40頁），足認上開綜合所
      得稅各類所得資料清單，並無法證明聲請人真實之經濟條
      件狀況（否則聲請人一年之收入狀況，已無法負擔其單月
      份應納保險費用），是聲請人應另有其他財產來源或未供
      報稅之收入足敷支應協商條件之債務，至為灼然。是聲請
      人於本件協商成立之際，顯無何不可歸責之事由致履行顯
      有重大困難情事，應堪認定。
（三）又銀行公會針對95年度銀行公會協商案件已毀諾之客戶，
      業已決議可申請「個別協商一致性方案」，即由最大無擔
      保債權銀行依據前置協商清償方案之精神和原則，與債務
      人重新協商議訂符合債務人繳款能力之月付款金額，該方
      案最長為180 期，利率最低為0%。是聲請人如認該清償協
      議之利率、期數有調整之必要俾利其清償，自得再向最大
      無擔保債權銀行申請協商，附此敘明。
四、綜上所述，聲請人既無法證以證明其依原協商件履行，有「
    不可歸責於己之事由致履行顯有重大困難」之情事，是本件
    聲請與消費者債務清理條例第151 條第5 項規定即有不符，
    依上說明，應駁回其更生之聲請，爰裁定如主文。
中    華    民    國    98    年    5     月    13    日
              民事第二庭    法      官     鍾啟煌
上為正本係照原本作成。
如不服本裁定，應於裁定送達後10日內，以書狀向本院提出抗告
，並繳納抗告費新臺幣1,000 元。
中    華    民    國    98    年    5     月    13    日
                            書  記  官     張國仁


司法院資訊處製作；財團法人民間司法改革基金會備份。
